【裁判字號】    91,訴,3599
【裁判日期】    920226
【裁判案由】    強盜
【裁判全文】
臺灣高雄地方法院刑事判決                        九十一年度訴字第三五九九號
    公  訴  人  臺灣高雄地方法院檢察署檢察官
    被      告  丙○○
    指定辯護人  本院公設辯護人  乙○○
右列被告因強盜案件，經檢察官提起公訴（九十一年度偵字第二六六五八號），本院
判決如左：
    主  文
丙○○攜帶兇器竊盜，因脫免逮捕，而當場施以強暴，累犯，處有期徒刑柒年肆月。
扣案之Ｔ型板手壹支沒收之。
    事  實
一、丙○○曾因違反麻醉藥品管理條例案件，經本院判處有期徒刑六月，於民國八十
    八年一月二十九日執行完畢，猶不知悔改，於九十一年十二月四日七、八時許，
    攜帶客觀上可作凶器使用之Ｔ型板手一支，前往高雄縣林園鄉○○村○○路八十
    九巷八之一八號附近地區，尋覓可為行竊標的之機車未獲，於同日十時許，行經
    上址因見曹秀琴所有，交由其夫甲○○使用之車號：九Ｓ—三二０九號自用小貨
    車停放該處前，鑰匙疏未拔取而有機可趁，竟萌生為自己不法所有之意圖而竊取
    之。在將車駛離現場之際，旋為甲○○發覺而騎乘機車追躡其後，並在前揭八十
    九巷之隔壁巷（台語稱「草衙一街」）巷底處攔下丙○○，丙○○乃棄車逃跑，
    甲○○旋趨前阻止丙○○離去，並與丙○○發生扭打，丙○○竟為脫免逮捕，於
    扭打中隨手撿拾路旁之木棍一支朝甲○○頭部擊打，以此方式對甲○○施以強暴
    ，致甲○○受有頭部外傷、左前額挫傷併挫擦傷三×０‧二公分等傷害。嗣為據
    報前來之警員當場查獲，並扣得Ｔ型板手一支、木棒一支。
二、案經被害人甲○○訴由高雄縣警察局林園分局報告臺灣高雄地方法院檢察署檢察
    官偵查起訴。
    理  由
一、訊據被告丙○○固不否認於上揭時、地攜帶Ｔ字型扳手，尋覓可為行竊標的之機
    車未獲，嗣見上開自用小貨車停放在上址，鑰匙疏未拔取，乃將之發動之事實，
    惟矢口否認有將該車駛離，及於逃逸時持木棍朝告訴人甲○○頭部擊打，並發生
    扭打情事，辯稱：伊剛發動車時，就被告訴人發覺，伊就棄車逃跑，遭告訴人帶
    領民眾多人包圍毆打，才拾取木棒擋住，因脖子被告訴人勒住，（掙扎中）指甲
    才不小心弄傷告訴人額頭云云。
二、經查：
    （一）被告丙○○確於右揭時、地攜帶Ｔ字型扳手一支，尋覓可為行竊標的之機
          車未獲，嗣見上開自用小貨車停放在上址，鑰匙疏未拔取，乃將之發動駛
          離，旋為甲○○發覺而騎乘機車追躡其後，並在前揭八十九巷之隔壁巷（
          台語稱「草衙一街」）巷底處攔下被告，被告乃棄車逃跑，甲○○旋趨前
          阻止被告離去，並與被告發生扭打，被告為脫免逮捕，竟於扭打中隨手撿
          拾路旁之木棍一支朝甲○○頭部擊打等情，除據被告丙○○於警訊時坦承
          不諱外，核與告訴人甲○○於警、偵訊、本院審理中指訴情節相符，並有
          贓物認領收據、照片等件在卷可稽，復有Ｔ字型扳手、木棍各乙支扣案可
          資佐證。
    （二）雖被告嗣後辯稱：剛發動車時，即為告訴人發覺，伊就棄車逃跑云云，然
          上開自用小貨車原係停放在上址，此為被告所不否認，而證人即到場處理
          之警員周明良於本院審理中到庭證稱：被告被查獲時，上開自用小貨車係
          停放在前揭八十九巷之隔壁巷等語，是被告辯稱：未將車駛離云云，自不
          可採，足見被告為告訴人發覺時，已竊得上開自用小貨車置於其支配之下
          ，堪以認定。
  （三）被告否認為求脫免逮捕而對告訴人甲○○施以強暴之行為，惟被告於竊取
          上開自用小貨車得手之後，隨即為告訴人發覺，被告為求脫逃而確有對告
          訴人施以強暴之事實，除據被告於警訊中自白外，並經告訴人指訴在卷，
          且告訴人因攔阻致為被告持木棍毆傷，致受有頭部外傷、左前額挫傷併挫
          擦傷三×０‧二公分等傷害，復有建佑醫院診斷證明書在卷可按，參以被
          告供稱：告訴人受傷係伊不小心以指甲弄傷等語，所供情節顯與告訴人所
          受前述傷勢不合，足見被告顯係為脫免逮捕而當場對被害人施以強暴，應
          毋庸疑。
    （四）綜上所述，被告所否認竊盜既遂及為脫免逮捕而施強暴於告訴人之辯解，
          核屬卸責之詞，並不足採信，被告右揭犯罪行為。已經證明，被告犯行堪
          以認定，應予依法論科。
三、按攜帶兇器竊盜，祇須行竊時，攜帶具有危險性之兇器為已足，本件扣案之Ｔ字
    型扳手，在客觀上已足對他人之生命身體構成威脅，具有危險性，自應成立刑法
    第三百二十一條第一項第三款之攜帶兇器竊盜罪（最高法院七十八年台上字第四
    四二二號裁判參照）。再按刑法第三百二十九條所謂當場，不以實施竊盜者尚未
    離去現場為限，即已離盜所而尚在他人跟蹤追躡中者，仍不失為當場（最高法院
    二十八年上字第一九八四號判例參照）。又按刑法第三百二十九條以強盜論，即
    以強盜罪相當條文處罰之意，並非專指以同法第三百二十八條第一項之強盜論，
    故同法第三百三十條所謂犯強盜罪，不僅指自始犯強盜罪而言，即依同法第三百
    二十九條以強盜論者，亦包括之，如此項準強盜有同法第三百二十一條第一項各
    款情形之一，自應依同法第三百三十條論處（最高法院四十二年度臺上字第五二
    三號判例參照）。又按刑法之強盜罪，明文規定以強暴、脅迫致使不能抗拒為其
    構成要件，而刑法準強盜罪則無類此致不能抗拒之規定，故被告一有強暴、脅迫
    之實施，即與準強盜之規定相當，而不以使人不能抗拒為必要（最高法院七十四
    年度台上字第三二二五號判決亦同此見解），是本件被告行竊後為脫免逮捕，而
    當場對於追躡之告訴人施以強暴之犯行，核被告所為，係犯刑法第三百二十九條
    之準強盜罪，而有同法第三百二十一條第一項第三款之情形，應依同法第三百三
    十條第一項加重強盜罪論處。被告竊盜後為脫免逮捕，當場施以強暴，致甲○○
    成傷，惟無證據證明被告另有傷害之故意，應認係準強盜之當然結果，不另論傷
    害罪，附此敘明。又被告既然棄車逃逸，因告訴人趨前阻止其離去，始施強暴，
    則其僅係為脫免逮捕而施暴，是公訴人認被告所為除構成脫免逮捕之要件外，亦
    該當防護贓物之犯行，尚有未洽。又查被告曾因違反麻醉藥品管理條例案件，經
    本院判處有期徒刑六月，於八十八年一月二十九日執行完畢，有台灣高雄地方法
    院檢察署刑案資料查註紀錄表、臺灣高等法院被告全國前案紀表各一份在卷可稽
    ，其於前案執行完畢後五年內再犯有期徒刑以上之本罪，為累犯，應依法加重其
    刑。爰審酌被告有多次竊盜前科，且經執行完畢不久，復再犯本件竊盜罪，於遭
    告訴人發覺後，為脫免逮捕而施強暴，惡性匪輕，益見被告經多次刑罰制裁，而
    仍無幡然悔過之心，加以現社會竊盜猖獗，造成民眾生活上之恐慌，被告一再違
    犯，影響社會治安頗鉅，及其犯罪動機、目的、手段、所生危害及犯罪後否認犯
    行等一切情狀，量處如主文所示之刑。至檢察官求刑有期徒刑九年，尚嫌過重，
    併此敘明。扣案之Ｔ字型扳手一支，係被告所有供犯竊盜罪所用之物，業據被告
    陳明在卷，爰依刑法第三十八條第一項第二款之規定，予以宣告沒收。至扣案木
    棍一支並非被告所有，爰不予宣告沒收，併此敘明。
據上論斷，應依刑事訴訟法第二百九十九條第一項前段、刑法第三百三十條第一項、
第三百二十九條、第四十七條、第三十八條第一項第二款，判決如主文。
中      華      民      國      九十二      年    二    月    二十六    日
                                  臺灣高雄地方法院刑事庭
                                      法  官  郭  佳  瑛
右正本證明與原本無異。
如不服本判決，應於判決送達後十日內，向本院提出上訴狀。
                                      書記官  何  瓊  芳
中      華      民      國      九十二      年    三    月      四      日
附錄法條
刑法第三百三十條第一項
犯強盜罪而有第三百二十一條第一項各款情形之一者，處七年以上有期徒刑。


司法院資訊處製作；財團法人民間司法改革基金會備份。
